【裁判字號】    99,台上,1717
【裁判日期】    990325
【裁判案由】    違反毒品危害防制條例
【裁判全文】
最高法院刑事判決            九十九年度台上字第一七一七號
上  訴  人  台灣高等法院高雄分院檢察署檢察官
被      告  乙○○
            甲○○
上列上訴人因被告等違反毒品危害防制條例案件，不服台灣高等
法院高雄分院中華民國九十八年十二月八日第二審判決（九十七
年度上訴字第一七一八號，起訴案號：台灣高雄地方法院檢察署
九十六年度少連偵字第一二六、一二八、一六一〈後二案號原判
決漏載〉號），提起上訴，本院判決如下：
    主  文
上訴駁回。
    理  由
按刑事訴訟法第三百七十七條規定，上訴於第三審法院，非以判
決違背法令為理由，不得為之。是提起第三審上訴，應以原判決
違背法令為理由，係屬法定要件。如果上訴理由書狀並未依據卷
內訴訟資料，具體指摘原判決不適用何種法則或如何適用不當，
或所指摘原判決違法情事，顯與法律規定得為第三審上訴理由之
違法情形，不相適合時，均應認其上訴為違背法律上之程式，予
以駁回。本件原審審理結果，認為被告乙○○基於營利之意思，
與行為時係少年之呂彥成（民國七十九年四月三十日生）有如原
判決附表（下稱附表）一編號6、7共同販賣第二級毒品甲基安非
他命予李宜君二次之犯行明確，因而撤銷第一審關於該部分科刑
之判決，改判仍論處乙○○共同販賣第二級毒品二罪刑（並與乙
○○另犯如附表一編號2至5所示四罪所處之刑，其主刑部分定應
執行有期徒刑七年六月），已詳調查、取捨證據之結果及憑以
認定犯罪事實之心證理由。就公訴意旨另以：被告甲○○係負責
乙○○及呂彥成等人之毒品來源，並安排洪躍維（已據原審判刑
確定）、乙○○負責將毒品甲基安非他命交付呂彥成販賣，再由
呂彥成以0000000000號行動電話與購毒者聯絡後，指示郭俊宏、
陳嘉瑋（均經第一審判刑確定）、潘慶宏（由第一審通緝）、楊
峻豪（七十九年五月二十四日生）及謝慈鈴（七十九年五月二十
日生，後二人另案審理）等人，以新台幣（下同）三百元至二千
元之價格，長期販賣毒品甲基安非他命予附表一編號6、7之李宜
君，及附表二所示李宜君、黃東昇、魏伊培、郭孟武、李綵  、
蔡志強、謝延坤、侯喻榕等人。因認甲○○就附表一編號6、7所
示二罪，及甲○○、乙○○就附表二所示部分，均與呂彥成共同
涉犯毒品危害防制條例第四條第二項販賣第二級毒品罪嫌等情。
惟經審理結果，則認為均不能證明被告二人有此部分犯罪，因而
撤銷第一審各該部分之科刑判決，改判諭知甲○○無罪及乙○○
被訴附表二販賣第二級毒品部分無罪（乙○○所犯附表一編號 2
至5 所示四罪刑因未據上訴已確定），已明依證人洪躍維、呂
彥成、謝慈鈴等人之證詞，呂彥成所販賣之毒品甲基安非他命均
係向甲○○販入後，再由呂彥成自行販售並交由其成員乙○○、
郭俊宏、楊峻豪、潘慶宏、陳嘉瑋等人送交毒品予購毒者李宜君
等人，則甲○○係呂彥成等人毒品來源之上游，甲○○販賣毒品
甲基安非他命予呂彥成，與呂彥成購入毒品後再另行出售他人，
係二個各自獨立之販賣行為，乙○○既係呂彥成販毒集團之成員
，並不因買賣雙方當事人之呂彥成與甲○○曾分別將價金或毒品
交由乙○○轉交給對方，即謂甲○○與呂彥成、乙○○間有如公
訴意旨所指之共同正犯結構關係。至依甲○○之所述，其如何向
他人購買毒品甲基安非他命後再為交付予呂彥成或乙○○，乃其
個人營利販入之問題。又附表二所示之購毒者李宜君等人，均證
稱係直接與呂彥成達成交易，而在呂彥成販毒集團擔任送交毒品
甲基安非他命之成員中，於九十六年六月至七月間係潘慶宏，九
十六年七月至九月間則是乙○○或楊峻豪。其中附表二編號1、2
販賣毒品時間在九十六年五月二十九日、六月四日，該二次毒品
應非由乙○○持以交付予李宜君，至編號3至5部分亦無證據證明
送交毒品予李宜君之人確係乙○○；另編號6 之黃東昇部分係由
郭俊宏持以交付毒品，編號7之魏伊培、編號8至10之郭孟武、編
號11至12之李綵  、編號13至17之蔡志強、編號18之謝延坤、編
號19之侯喻榕等部分，則皆係由楊峻豪送交毒品予購買人。凡此
，可徵各該次之販賣行為概與乙○○無關。而審閱附表三之通訊
監察譯文內容，充其量只能說明甲○○與呂彥成或乙○○等人，
於九十六年七至九月間有多次密切連繫或談論與毒品有關之事項
，然甲○○係呂彥成、乙○○等人之上手，彼此認識，甲○○與
呂彥成之間又具有對向買賣關係，而非共同販售毒品予附表一、
二所示之人，是買賣雙方彼此互相詢問日常生活或毒品交易細節
，乃屬正常之舉，該通訊監察譯文尚無從據以證明甲○○與呂彥
成、乙○○等人間就附表一、二之何一次犯行具有犯意聯絡。再
者，附表一編號6、7與附表二編號1至5之李宜君，附表二編號 6
至19之黃東昇等人，於證述其等購毒之過程中，亦悉未提及甲○
○其人；甲○○與呂彥成、乙○○既屬對向性正犯，自無由與呂
彥成、乙○○就附表一編號6、7部分成立共同正犯等由。所為論
述俱有卷內證據資料可資覆按，並不違背經驗與論理法則，復說
明甲○○營利販賣毒品甲基安非他命予洪躍維、呂彥成部分，因
未據檢察官起訴，應由檢察官另行偵辦之情，亦無不合。而檢察
官對於起訴之犯罪事實，應負提出證據及說服之實質舉證責任。
倘其所提出之證據，不足為被告有罪之積極證明，或其闡明之證
明方法，無從說服法官以形成被告有罪之心證，基於無罪推定之
原則，自應為被告無罪判決之諭知。販賣毒品罪除符合接續犯之
要件外，因採一罪一罰為原則，故檢察官如欲認定其中一被告有
與其他被告就「某次」販賣毒品，有共同販賣之犯行，自應就「
該次」之販毒行為，是否存有犯意之聯絡或事中之行為分擔，提
出證據，期使事實審法院達成有罪之心證，如事實審法院依卷內
之證據審酌結果，明無從就「該次」販賣行為為被告有罪之心
證，此乃證據取捨及證據證明力之判斷，應屬事實審法院之職權
，倘其判斷不悖乎經驗法則或論理法則，即不容任意指摘。本件
檢察官並未提出其他適合於證明被告二人上開無罪部分公訴人所
指各次犯罪事實之積極證據，並闡明其證據方法與待證事實之關
係。原審對於卷內訴訟資料，復已逐一剖析，參互審酌，仍無從
獲得有罪之心證，因而為有利被告二人之認定，於法洵無違誤。
上訴意旨，置原判決內已明白論斷之事項不問，仍執陳詞，謂被
告二人就附表一編號6、7部分應成立共同正犯云云，與法律規定
得為第三審上訴理由之違法情形，不相適合。依通訊監察譯文所
載甲○○與呂彥成或乙○○之對話，不外乎甲○○與呂彥成之間
有關調貨、取貨及價金支付之內容，原判決已說明甲○○與呂彥
成之間係具有對向買賣關係之論據，核無上訴意旨所指未斟酌上
開通訊監察譯文，而有調查未盡之違法可言，其此部分之上訴，
並非適法之第三審上訴理由。依上所述，本件檢察官之上訴為違
背法律上之程式，應予駁回。
據上論結，應依刑事訴訟法第三百九十五條前段，判決如主文。
中    華    民    國  九十九  年    三    月  二十五  日
                      最高法院刑事第十三庭
                          審判長法官  賴  忠  星
                                法官  呂  丹  玉
                                法官  吳      燦
                                法官  蔡  名  曜
                                法官  葉  麗  霞
本件正本證明與原本無異
                                      書  記  官
中    華    民    國  九十九  年    三    月   三十   日
                                                       s

司法院資訊處製作；財團法人民間司法改革基金會備份。
